臺灣基隆地方法院基隆簡易庭小額民事判決
111年度基小字第826號
原      告  練文魁  


被      告  楊春美  

上列當事人間請求清償債務事件，本院於民國111年6月23日言詞
辯論終結，判決如下：
    主  文
被告應給付原告新臺幣肆萬伍仟元，及自民國一百零四年七月一
日起至清償日止，按年息百分之五計算之利息。
訴訟費用新臺幣壹仟元由被告負擔。
本判決得假執行。
    事實及理由要領
一、按債務人對於支付命令於法定期間合法提出異議者，支付命
    令於異議範圍內失其效力，以債權人支付命令之聲請，視為
    起訴或聲請調解，民事訴訟法第519條第1項定有明文。查原
    告前依督促程序聲請發支付命令，經本院核發111年度司促
    字第169號支付命令後，被告於法定期間聲明異議，前開支
    付命令已失其效力，即應視為債權人即原告已對債務人即被
    告提起訴訟，合先敘明。
二、被告經合法通知，未於言詞辯論期日到場，核無民事訴訟法
    第386條各款所列情形，爰依同法第436條之23、第436條第2
    項、第385條第1項前段之規定，准原告聲請，由其一造辯論
    而為判決。
三、原告起訴主張：兩造前因被告積欠原告借款債務共新臺幣(
    下同)共45,000元未清償，於民國104年2月13日簽立切結書(
    下稱系爭切結書)，確定被告所積欠原告之借款債務金額為4
    5,000元，並約定被告應於104年7月1日將前開借款債務全數
    清償；詎前開清償期屆至後，被告迄仍未依系爭切結書之約
    定清償所欠債務，迭經原告催討未果，為此爰依系爭切結書
    之法律關係提起本件訴訟等語。並聲明：被告應給付原告45
    ,000元，及自104年7月1日起至清償日止，按年息5%計算之
    利息。
四、被告經合法通知，未於言詞辯論期日到場，惟據其於111年1
    月21日提出支付命令異議狀陳稱：被告係殘障人士，孑然一
    身，不可能積欠原告45,000元之債務未清償，況本件原告依
    系爭切結書對被告之債權請求權亦已罹於消滅時效云云。
五、按當事人主張有利於己之事實者，就其事實有舉證之責任，
    民事訴訟法第277條前段定有明文。原告對於自己主張之事
    實已盡證明之責後，被告對其主張，如抗辯其不實並提出反
    對之主張者，則被告對其反對之主張，亦應負證明之責，此
    為舉證責任分擔之原則。又各當事人就其所主張有利於己之
    事實，均應負舉證之責，故一方已有適當之證明者，相對人
    欲否認其主張，即不得不更舉反證(最高法院19年上字第234
    5號判例參照)。原告於起訴原因已有相當之證明，而被告於
    抗辯事實並無確實證明方法，僅以空言爭執者，當然認定其
    抗辯事實之非真正，而應為被告不利益之裁判(最高法院18
    年上字第2855、1679號判例意旨參照)。次按請求權，因十
    五年間不行使而消滅，民法第125條前段亦有明文。按給付
    有確定期限者，債務人自期限屆滿時起，負遲延責任；給付
    無確定期限者，債務人於債權人得請求給付時，經其催告而
    未為給付，自受催告時起，負遲延責任。其經債權人起訴而
    送達訴狀，或依督促程序送達支付命令，或為其他相類之行
    為者，與催告有同一之效力，民法第229條第1項、第2項分
    別定有明文。又遲延之債務，以支付金錢為標的者，債權人
    得請求依法定利率計算之遲延利息。但約定利率較高者，仍
    從其約定利率；應付利息之債務，其利率未經約定，亦無法
    律可據者，週年利率為5%，民法第233條第1項、第203條亦
    有明文。本件原告主張兩造於104年2月13日簽立系爭切結書
    ，確定被告所積欠原告之借款債務金額為45,000元，並約定
    被告應於104年7月1日將前開借款債務全數清償等事實，業
    據其提出系爭切結書影本為證；被告固否認其有向原告借款
    45,000元之事實，惟查，被告前於107年4月9日向基隆市警
    察局第一分局對原告提出傷害、恐嚇之刑事告訴，案經移送
    基隆地方檢察署以107年度偵字第2312號偵辦(下稱系爭偵查
    案件)，嗣被告於107年5月16日以兩造業於同年4月11日達成
    和解，具狀檢附兩造簽立之和解書(下稱系爭和解書)，向系
    爭偵查案件承辦股別檢察官撤回其刑事告訴等節，有被告於
    系爭偵查案件中提出之107年5月6日聲請撤回告訴狀(下稱系
    爭撤回告訴狀)及系爭和解書影本附卷足稽，並經本院依職
    權調取系爭偵查案件卷宗查閱屬實；而查，系爭切結書上「
    楊春美」之簽名，經與系爭偵查案件卷附107年4月9日調查
    筆錄、系爭撤回告訴狀及系爭和解書上「楊春美」簽名相比
    對，其特徵、筆順、筆勢、神韻、轉折、勾勒方式大致相似
    ，可見應係由同一人書寫，堪認系爭切結書上「楊春美」之
    簽名為真正，亦即被告確有於104年2月13日與原告簽立系爭
    切結書，承認其有積欠原告借款債務45,000元，並承諾於10
    4年7月1日清償前開債務，被告辯稱其未向原告借款及簽立
    系爭切結書云云，要無可採；至被告雖又辯稱前開借款債務
    已罹於時效云云，然原告係依兩造就前揭借款債務清償事宜
    另行簽立之系爭切結書請求原告給付，依同法第125條規定
    ，其請求權時效期間應為15年，而自兩造簽立系爭切結書之
    日即104年2月13日迄今，顯尚未逾15年，是原告依系爭切結
    書對被告之債權自未罹於消滅時效，被告所為前開時效抗辯
    ，亦非有理。再被告既否認其有向原告借款之事實，乃迄未
    依系爭切結書之約定清償欠款，則原告依系爭切結書之法律
    關係，請求被告給付45,000元，及自系爭切結書所約定之債
    務清償期104年7月1日起至清償日止，按年息5%計算之利息
    ，為有理由，應予准許。
六、本件第一審裁判費為1,000元，爰依職權確定前開訴訟費用
    由敗訴之被告負擔。
七、本判決係適用小額訴訟程序所為被告敗訴之判決，依民事訴
    訟法第436條之20之規定，應依職權宣告假執行，爰依職權
    宣告之。
八、據上論結，本件原告之訴為有理由，依民事訴訟法第436條
    之19第1項、第436條之20、第436條之23、第436條第2項、
    第385條第1項前段、第87條第1項、第78條，判決如主文。
中　　華　　民　　國　　111 　年　　7 　　月　　22　　日
                  基隆簡易庭法　官　姚貴美
以上正本係照原本作成。
對於本件判決如有不服，應於收受送達後20日內向本院提出上訴
書狀，上訴於本院合議庭，並按他造當事人之人數附具繕本。
當事人之上訴，非以判決違背法令為理由不得為之，上訴狀應記
載上訴理由，表明下列各款事項：
㈠原判決所違背之法令及其具體內容。
㈡依訴訟資料可認為原判決有違背法令之具體事實。
  如委任律師提起上訴者，應一併繳納上訴審裁判費。
中　　華　　民　　國　　111 　年　　7 　　月　　22　　日
                            書記官　陳彥端